臺灣臺中地方法院刑事判決　　　　　　　100年度易字第891號
公　訴　人　臺灣臺中地方法院檢察署檢察官
被　　　告　林浩梧
上列被告因竊盜案件，經檢察官提起公訴（100年度偵字第2621
號），本院判決如下：
    主  文
林浩梧竊盜，累犯，處有期徒刑伍月，如易科罰金，以新臺幣壹
仟元折算壹日。
    事  實
一、林浩梧前曾因違反毒品危害防制條例等案件，經法院各判處
    有期徒刑7月、5月，並經定應執行刑有期徒刑10月確定，於
    99年9月9日執行完畢，猶不知悔改，於民國100年1月17日上
    午11時許，騎乘車號INH-519號機車行經臺中市○區○○路
    25巷4號前（臺灣臺中地方法院檢察署所管領之無人居住之
    舊宿舍），見該舊宿舍大門未上鎖，竟意圖為自己不法之所
    有，徒手下車進入該舊宿舍（無故侵入建築物部分未據告訴
    ），著手竊取該署所管領之鋁門窗框4條〔價值約新臺幣（
    下同）幾十元，起訴書記載500元尚有未洽〕。嗣林浩梧得
    手正欲離開之際，旋為巡視宿舍之該署員工蕭銘原發現，經
    報請該署檢察官至現場處理後，始查悉上情。
二、案經臺中市政府警察局第一分局移送臺灣臺中地方法院檢察
    署檢察官偵查起訴。
    理  由
壹、證據能力部分：
    按被告以外之人於審判外之陳述雖不符刑事訴訟法第159條
    之1至之4等4條之規定，而經當事人於審判程序同意作為證
    據，法院審酌該言詞陳述或書面陳述作成時之情況，認為適
    當者，亦得為證據；當事人、代理人或辯護人於法院調查證
    據時，知有刑事訴訟法第159條第1項不得為證據之情形，而
    未於言詞辯論終結前聲明異議者，視為有前項之同意，同法
    第159條之5定有明文。立法意旨在於傳聞證據未經當事人之
    反對詰問予以核實，原則上先予排除。惟若當事人已放棄反
    對詰問權，於審判程序中表明同意該等傳聞證據可作為證據
    ；或於言詞辯論終結前未聲明異議，基於尊重當事人對傳聞
    證據之處分權，及證據資料愈豐富，愈有助於真實發見之理
    念，且強化言詞辯論主義，使訴訟程序得以順暢進行，上開
    傳聞證據亦均具有證據能力。查本件證人蕭銘原於警詢中所
    為之陳述及卷內之書證（供述證據部分），雖屬被告以外之
    人審判外之陳述，然檢察官及被告於本院行準備程序及審理
    時，對於上開證人所為陳述之證據能力既均未予爭執，猶未
    對之釋明有何顯不可信之情況，且本院審酌上開內容，均無
    不法取得或有違法取供之情事，與本件之待證事實，具有關
    連性，核無證據力明顯過低之事由，本院審酌上開證據作成
    時之情況，認為適當，揆諸上開說明，上揭傳聞證據自均有
    證據能力。
貳、實體部分：
一、訊據被告對於上揭時、地徒手竊取臺灣臺中地方法院所管領
    之鋁門窗框4條之事實坦承不諱，並經證人蕭銘原於警詢、
    本院審理時證稱屬實，復有贓物認領保管單1份、現場照片
    2張、贓物照片6張在卷可稽，足認被告之自白與事實相符，
    堪予採信。雖檢察官起訴意旨認被告此部分竊盜犯行係持屬
    於兇器之榔頭、十字起子、拔釘器及破壞剪各1支為之，而
    認被告係犯刑法第321條第1項第3款之攜帶兇器竊盜罪嫌。
    然訊據被告堅決否認有何上揭攜帶兇器竊盜之犯行，辯稱：
    伊當日進入該舊宿舍行竊時並未攜帶上揭榔頭、十字起子、
    拔釘器及破壞剪各1支，也未以之作為竊盜之工具，該工具
    原係伊從事水電工作時之工具，伊外出均隨身攜帶並置於機
    車之腳踏板上，當日係臨時起意進去該舊宿舍竊盜的，竊盜
    當時機車係停在舊宿舍門外的路旁等語，經查：
(一)證人蕭銘原於本院審理時具結證稱：「（問：你第一時間看
    到被告時，他的手上有無拿工具？）被告手上沒有拿工具，
    只有看到他拿著已經拆卸的鋁條，現場也沒有看到任何工具
    。」、「（問：該鋁條若無工具是否可徒手拆下？）若是用
    拔的應該是可以，我沒有看到被告拆卸的過程，我看到時被
    告已經拆卸完畢準備彙整鋁條要離開現場了。」、「機車停
    在隔壁，大約五公尺左右。」、「（問：扣案的工具榔頭、
    十字起子、拔釘器及破壞剪各1支如何起獲？）這些工具是
    放在被告機車的踏墊上。」、「（問：被告當日是否有使用
    這些工具？）沒有，工具有用一個黑色的帆布袋包起來，要
    拆開才看到的裡面。」等語。另證人即隨後至現場查獲被告
    所騎乘機車及上揭工具之警員陳進昌亦於本院審理時具結證
    稱：「機車沒有扣案，只有將工具扣案，工具是在放在機車
    的腳踏墊上面，被告是用黑色的帆布袋，將榔頭、十字起子
    、拔釘器及破壞剪各1支全部裝在裡面，袋口沒有綁起來，
    但是從外觀上看不出來是什麼東西，要打開才看得到。」、
    「是後來到地檢署之後，我們警員有帶被告去現場，確認該
    機車是被告所有，才將機車上面的上開工具扣案。」、「（
    問：那輛機車停在案發現場多遠？）停在25巷4號的圍牆旁
    邊，距離大約四、五公尺。」等語，依上揭證人所述，被告
    於為本件竊盜犯行之時，雖係騎乘機車前往，且機車之腳踏
    板上置放有上揭工具，然因該機車停放地點距離被告進入竊
    取之舊宿舍約有4、5公尺，且被告於將機車停妥後，並未隨
    身將該置放於機車腳踏板上之上揭工具隨身攜帶進入該舊宿
    舍為本件竊盜犯行，顯見本件被告於進入上揭舊宿舍行竊當
    時並未持有上揭榔頭、十字起子、拔釘器及破壞剪各1 支甚
    明。
(二)再按刑法第321條第1項第3款之攜帶兇器竊盜罪，固係以行
    為人攜帶兇器為其加重條件，且此所謂兇器，其種類並無限
    制，凡客觀上足以對人之生命、身體、安全構成威脅，具有
    危險性之兇器為已足，並不以攜帶之初有行兇之意圖為必要
    ；又刑法第321條第1項第3款所謂之攜帶兇器，祇須於行竊
    時攜帶具有危險性之兇器為已足，該兇器不必原屬行竊者本
    人所有，亦不以自他處攜至行竊處所為必要，縱在行竊場所
    隨手拾取應用，其有使人受傷害之危險既無二致，自仍應屬
    上述攜帶兇器之範疇（最高法院79年臺上字第5253號判例、
    90年度臺上字第1261號判決意旨可資參照）。然究該法條規
    範之意旨，乃認被告於行竊現場，若持以屬於兇器之工具行
    竊，如被發現，可能以之為脫免逮捕工具或行兇之可能，依
    通常社會觀念，足使人之身體安全客觀上發生危險，而本件
    遍觀全卷及審酌上揭證人之證述內容，並無積極證據足以證
    明被告於進入該舊宿舍「行竊時」身上確有攜帶上揭扣案之
    榔頭、十字起子、拔釘器及破壞剪各1支之事實，應難僅以
    被告機車上置放有上揭扣案工具，而遽認該工具與被告為本
    件竊盜犯行具有關連性，則此部分依全案卷證資料，尚無從
    使本院獲致被告有起訴意旨所載於行竊當時確有攜帶屬於兇
    器之榔頭、十字起子、拔釘器及破壞剪各1支之犯行之確切
    心證，則被告所為，應僅足認定屬普通竊盜之犯行無疑。是
    本件事證明確，被告上揭普通竊盜之犯行，堪予認定。
二、又本件被告行為後，刑法第321條於100年1月26日修正公布
    ，並自100年1月28日生效施行。其修正前規定：「犯竊盜罪
    而有左列情形之一者，處6月以上、5年以下有期徒刑：一於
    夜間侵入住宅或有人居住之建築物、船鑑或隱匿其內而犯之
    者。二毀越門扇、牆垣或其他安全設備而犯之者。三攜帶兇
    器而犯之者。四結夥三人以上而犯之者。五乘火災、水災或
    其他災害之際而犯之者。六在車站或埠頭而犯之者。前項之
    未遂犯罰之。」，修正後規定：「犯竊盜罪而有下列情形之
    一者，處6月以上、5年以下有期徒刑，得併科新臺幣10萬元
    以下罰金：一侵入住宅或有人居住之建築物、船艦或隱匿其
    內而犯之者。二毀越門扇、牆垣或其他安全設備而犯之者。
    三攜帶兇器而犯之者。四結夥三人以上而犯之者。五乘火災
    、水災或其他災害之際而犯之者。六在車站、埠頭、航空站
    或其他供水、陸、空公眾運輸之舟、車、航空機內而犯之者
    。前項之未遂犯罰之。」。然因本件被告為竊盜行為時所侵
    入之舊宿舍係屬廢棄宿舍，現已無人居住等情，業據證人蕭
    銘原於本院審理時陳述明確，顯見被告為竊盜犯行時所侵入
    之舊宿舍係屬無人居住之住宅或建築物無誤，應與該修正後
    刑法第321條第1項第1款之構成要件不符，本件自無庸為比
    較新舊法，合先敘明。是核被告所為，係犯刑法第320條第1
    項之普通竊盜罪。起訴書雖載被告係犯刑法第321條第1項第
    3款之攜帶兇器竊盜罪，惟被告於上揭竊盜犯行時並未攜帶
    兇器為之，已如前述，公訴人此部分所認顯係有誤，惟其起
    訴之基本社會事實相同，爰依法變更起訴法條。又被告前曾
    因違反毒品危害防制條例等案件，經法院各判處有期徒刑7
    月、5月，並經定應執行刑有期徒刑10月確定，於99年9月9
    日執行完畢，有臺灣臺中地方法院檢察署刑案資料查註紀錄
    表及臺灣高等法院被告前案紀錄表各1份在卷可按，其受徒
    刑之執行完畢，5年以內故意再犯有期徒刑以上之罪，係屬
    累犯，應依刑法第47條第1項之規定加重其刑。爰審酌被告
    犯罪之動機係為貪圖小利、犯罪手段尚屬平和、所生危害非
    鉅、被害人損失之程度非鉅及犯後坦承犯行、態度良好等一
    切情狀，量處如主文所示之刑，並諭知易科罰金之折算標準
    ，以資懲儆。末查，扣案之榔頭、十字起子、拔釘器及破壞
    剪各1支雖係被告所有，然無證據證明係供被告犯本件竊盜
    罪所用之物，復非屬違禁物，爰不宣告沒收。
據上論斷，應依刑事訴訟法第299條第1項前段、第300條，刑法
第320條第1項、第47條第1項、第41條第1項前段，刑法施行法第
1條之1第1項、第2項前段，判決如主文。
中    華    民    國   100    年    5     月    16    日
                  刑事第十六庭  法  官  王世華
以上正本證明與原本無異。
如不服本判決應於收受判決後10日內向本院提出上訴書狀，並應
敘述具體理由；其未敘述上訴理由者，應於上訴期間屆滿後20日
內向本院補提理由書（均須按他造當事人之人數附繕本）「切勿
逕送上級法院」。
                                書記官  張禎庭
中    華    民    國   100    年    5     月    16    日
附錄本案論罪科刑法條：
中華民國刑法第320條
（普通竊盜罪、竊佔罪）
意圖為自己或第三人不法之所有，而竊取他人之動產者，為竊盜
罪，處5 年以下有期徒刑、拘役或5 百元以下罰金。
意圖為自己或第三人不法之利益，而竊佔他人之不動產者，依前
項之規定處斷。
前二項之未遂犯罰之。